行　政　法　院　判　決　　　　　　　　　　　　　　八十八年度判字第七六五號
　　原　　　告　甲○○
　　被　　　告　經濟部智慧財產局（原經濟部中央標準局）
右當事人間因服務標章事件，原告不服行政院中華民國八十七年八月十八日台八十七
訴字第四○七○六號再訴願決定，提起行政訴訟。本院判決如左︰
　　主  文
原告之訴駁回。
　　事  實
緣原告於民國八十五年九月十四日以「 CLEVO」服務標章，指定使用於商品及服務分
類表第三十八類之電信加值網路傳輸、資料庫連線服務申請註冊，經被告審查核准，
列為審定第九二六三二號服務標章。嗣藍天電腦股份有限公司（下稱藍天公司）以系
爭服務標章有違行為時（下同）商標法第七十七條準用同法第三十七條第一項第五款
、第六款、第七款、第十一款及第十三款規定，對之提出異議。被告認該服務標章有
違商標法第七十七條準用同法第三十七條第一項第七款之規定。至其是否尚違反同項
第五款、第六款、第十一款及第十三款規定，則無庸審究，乃撤銷系爭第九二六三二
號「 CLEVO」服務標章之審定，發給中台異字第八六一三一九號服務標章異議審定書
。原告不服，提起訴願、再訴願，遞遭駁回，遂提起行政訴訟。茲摘兩造訴辯意旨
於次：
原告起訴意旨略謂︰一、原處分理由係認為系爭審定商標「 CLEVO」應依商標法第三
十七條第一項第七款之規定予以撤銷，對關係人主張之商標法第三十七條第一項第五
款、第六款、第十一款及第十三款之規定認無庸審究，意即被告僅以商標法第三十七
條第一項第七款為理由而撤銷系爭商標之審定。審觀前揭商標法第三十七條第一項第
七款「襲用他人之商標或標章有致公眾誤信之虞」，係在「襲用他人之商標或標章」
及「有致公眾誤信之虞」二條件需皆成立之情況下方可適用。二、所謂「襲用他人之
商標或標章」應以不公平競爭為要件，又非出於自創而抄襲他人以使用之商標為限。
雖然商標法施行細則第五十條準用第三十一條明定所襲用者不以著名商標或標章而使
用於同一或類似營業為限，但在適用上，該施行細則第三十一條不應作漫無限制之解
釋。因為單純文字之組合有限，若單純文字之創造而無輔以圖型特性之變化，其單純
文字之註冊商標勢將造成獨斷性壟斷，若再輔以無商標類別之限制而擴大適用至不相
關之他類商標，則其單純文字商標之獨斷將十分嚴重而影響深遠，是故不公平競爭之
要件即可適時發揮作用。而如何作不公平競爭之審查，當可自系爭商標之顯著性與差
異性、商標類別、營業項目作一合理之判斷，雖商標法施行細則在此等之適用上明文
不加限制，此即證明商標法施行細則亦冀處分機關作一合理之判斷。然今本案之處分
上，被告即有明顯之失當，因為關係人之審定註冊商標，雖與原告之審定商標「CLE-
VO」外文相同，但審酌關係人之外文商標為單純之文字排列，CLEVO 係為聰明之意，
並無特殊顯著性及差異性，況且在美國五大湖區俄亥俄州（OHIO）之最大城市CLEVE-
LAND，常在報紙及日常生活中用CLEVO 代表當地之事物，且藉由網際網路中查詢可知
，至少已有CLEVO 之棒球隊及歌手等，其相關之以CLEVO 為名之產品更多，原告舉出
此理在於說明系爭商標係一顯著差異程度弱之單純外文，關係人雖先取得「 CLEVO」
在他類商標之註冊，但被告不應因而付與關係人於全類商標類別之商標獨斷性，而應
輔以合理之營業項目為限制。今系爭商標之類別為第三十八類商標，係提供加值網路
及資料庫連線之服務，關係人既未提供加值網路之服務亦未從事資料庫連線服務，社
會大眾亦不將加值網路與資料庫連線之服務與關係人產生聯想，何以原告之審定商標
係以不公平競爭為目的﹖既然關係人無類似如商標第三十八類所規範之服務，且亦未
早於原告申請該項服務商標，競爭何來﹖雖然關係人舉出報章雜誌及他國之商標註冊
，但無一有關係於商標法第三十八類所規範之服務如加值網路及資料庫連線服務，是
故該等證據無一具有不公平競爭之證據力。如果被告意在提供關係人未來在該三十八
類商標之申請註冊之方便，實破壞商標法之法理，因本國商標法係基於先申請主義，
若關係人之營業項目並不及於系爭商標之商標類別，則審查判斷及異議處分應合理適
當，並非無限制地適用商標法第三十七條第一項第七款。至少被告應要求關係人負舉
證關係人之營業項目及於系爭商標之第三十八類商標類，即關係人負有不公平競爭及
營業項目之舉證責任，當為商標法第三十七條第一項第七款之適用範圍，如此當可防
止單純之文字商標為獨斷各類商標類別及商品之紊亂。三、關於商標法第三十七條第
一項第七款之要件「有致公眾誤信之虞」，其審查基準應客觀及合理並提出理由，而
非僅以單純一句「客觀上難謂無使一般消費大眾誤認其服務為異議人所提供之虞」，
輕描帶過，此種審查態度將使原告及其他案件之權益受到折損。又審諸各國對於「有
致公眾誤信之虞」之商標審查要點，各國學者及實務曾提出下列客觀觀點以為審查，
若可作成明文告知案件兩造更可使人信服之。其為：(一)系爭商標之顯著強度；(二)系爭
商標之相似性；(三)產品或服務之共通性；(四)有經驗消費者之誤認可能性；(五)實際誤信
之事實；(六)產品品質；(七)行銷管道之重疊性；(八)相關之消費產品。若配合此客觀要點
審觀系爭商標可知：(一)關係人之商標外文「 CLEVO」係單純之英文組合，可解釋為聰
明之意，且字形上亦無特殊設計，亦無圖型輔佐，所以其商標本身之顯著差異程度不
高，就了解外文之公眾，混淆程度低，對不識外文之公眾，並無意義。因不識外文之
國人，對關係人之中文註冊商標較有理解，但系爭商標並無中文商標衝突；(二)系爭商
標雖相同，但因第(一)點得知其系爭商標本身之顯著差異程度弱，即單純不顯著之外文
文字商標雖相同，仍不見得將使公眾誤信；(三)原告之加值網路及連線服務，與關係人
之商品與服務不同，且關係人之營業項目並不及於系爭商標之類別。又加值網路及連
線服務之電腦應用，與關係人之電腦產品製造不同，如INTEL 不從事WINDOWS 研發生
產，MICROSOFT 無法生產製造電腦處理器，YAHOO 不提供電腦生產般，故系爭商標與
關係人之共通性低；(四)無經驗之消費者對系爭商標及關係人之產品皆不了解，如中華
汽車與中華日報，聯華電子與聯華食品般，對於無經驗之消費者，根本無法認知其為
不同公司或相同公司。故各國係以有經驗之消費者判斷為客觀標準，因此有經驗之消
費者，可了解關係人之電腦產品或隨時聯絡關係人之網址http：//www.clevo.com.tw
，與原告之系爭商標外文應用於加值網路及連線服務上，並不產生誤信交集；(五)目前
並無實際誤信之事實；(六)關係人之產品品質與原告所提供之服務不同，並不誤導公眾
，且關係人並未以從事加值網路及連線服務為名或對外宣傳，公眾之權益並不受損害
；(七)關係人之產品行銷管道係經由代理商及通鋪行銷，關係人之所有行銷管道上皆未
銷售或提供原告之服務，行銷管道完全未重疊；(八)以系爭商標而言，與原告相關之服
務並無，與關係人相關之產品亦無，但在網際網路上可藉由YAHOO 或者ALTAVISTA 等
搜尋網站尋出，與系爭商標同名者，除了前述之棒球隊及歌手外，至少仍有CLEVO 之
書籍類及唱片，其等皆使用CLEVO 外文為商品或服務，且上述各商品或服務皆不相同
，又非同類，但皆已在網路上從事多年之跨國際商業活動，足證「 CLEVO」外文字樣
，已開發為多樣服務或商品，非為關係人之獨占。被告僅以單句之文字及不連貫無推
證事實堆砌，並未客觀推證何謂公眾誤信之虞之理由，有違商標法規定。縱關係人係
一股票公開上市上櫃公司，且已取得系爭商標在他類如電腦產製之商標註冊，但是否
因股票上市之故，而可在總共四十二類之商標標章類別上享有獨占之權﹖是否任一商
標所有人在報紙上刊登廣告，即可宣稱他人他類之商標註冊有損及商譽使大眾誤信之
虞，而可享有橫跨四十二類商標之使用獨斷權利﹖放諸各國及本國商標法皆不允可此
種權利。因此，即使股票上市及有建置網際首頁等理由，被告仍須客觀推證，並詳諸
文字說明商標法第三十七條第一項第七款之適用範圍及對本案之推證步驟，而非為單
句之審定結論。又根據商標法第四十九條及同法施行細則第二十五條規定，被告應記
載處分理由，而非僅及於事實陳述及結論。四、關係人之網際網頁建置日期雖早於系
爭商標之申請日期，但審觀關係人所主張之附件六以說明關係人之網際網路首頁係建
置於八十五年四月十六日，而該附件六並無任何證據顯示為八十五年四月十六日之日
期。又被告稱關係人係於八十五年一月一日起，以系爭商標作為網址名稱www.clevo.
com.tw，此一觀點係明顯錯誤，蓋因關係人所提附件五之起用日期顯示八十五年一月
一日，係指關係人向SEEDNET 申請使用路由器（Router）之日期。該附件五雖在下格
顯示有主機名稱clevo.com.tw等字樣，但並不同等於關係人之網際網路首頁即建置於
該八十五年一月一日。關於此點，關係人亦明白，故未在異議理由中主張該八十五年
一月一日為網際網路行銷日期，反而稱「且八十五年四月十六日開始於網際網路上作
行銷廣告以及加值網路傳輸並利用資料庫與國外作連線服務」，此日期之誤植，明顯
為被告之疏失。再關係人上述之主張，除了前揭所提之關係人未舉證八十五年四月十
六日之行為日期外，對於該所謂「開始於網際網路上作行銷廣告以及加值網路傳輸並
利用資料庫與國外作連線服務」之行為，關係人亦未舉證關於加值網路傳輸並利用資
料庫與國外作連線服務之作為證據，此二點為被告之再一疏失。然而被告並未要求關
係人舉證且未詳究關係人之行為日期是否早於系爭商標之申請日，即草率作處分，實
造成原告之損害。五、另者，國際上對網際網路之法律爭議及歸屬類別尚未落定，故
即使關係人先於系爭商標申請日於關係人之網址http：//www.clevo.com.tw上建置首
頁，但是此行為可否認定從事加值網路及資料庫連線尚有爭議，蓋因加值網路之經營
係多方面者如YAHOO 及WESTLAW 等加值數據傳輸或HINET 及AT&T等之實體加值連線等
。若關係人之網頁係單純之提供廣告產品數據，則關係人之網際網路建置應為傳播媒
體性質而非加值網路。又資料庫連線之服務亦不應單純地及於首頁之提供，其資料庫
連線應尋求資料庫之法律定義為之，對於一般之提供網際首頁之用戶而言，應有客觀
之範圍。否則對本國商標之先申請主義商標法而言，任一在網際上建置單純網頁之用
戶，皆須申請第三十八類之加值網路及資料庫連線服務標章。除此之外，對於其網頁
內容之產品與服務皆需再申請相關商標或標章。如此解釋及執行，已扭曲網際網路之
特性，將突增商標法紊亂之根源。因此，就網際網路本身使用特性及目的，探求其商
標類別之歸屬及是項行為日期之先後，為現今國際實務所提出之方法之一，而非僅僅
狹隘地將網際網路之使用單純歸類於商標第三十八類之加值網路及資料庫連線服務。
是故，關係人之網頁是否先於原告之系爭商標申請日之前，即符合所謂加值網路及資
料庫連線之範圍與定義，仍有疑慮，於此，被告及原決定機關皆未審酌，實欠妥當，
自傷害原告之權益，並對建全商標法之法理有顯著影響，亦違害國際對網際網路之商
標論述。六、總結前述理由，系爭商標非符合商標法第三十七條第一項第七款規定，
敬請再予審查，並為原處分撤銷之判決等語。
被告答辯意旨略謂︰按服務標章圖樣「襲用他人之商標或標章有致公眾誤信之虞者」
，不得申請註冊，為商標法第七十七條準用第三十七條第一項第七款所明定。而其適
用係指「以不公平競爭之目的，非出於自創而抄襲他人已使用之商標或標章申請註冊
有致公眾誤信之虞者；所襲用者不以著名商標或標章而使用於同一或類似商品服務為
限。」同法施行細則第五十條準用第三十一條亦有明文。查外文「 CLEVO」係關係人
公司外文名稱之特取部分，並為其先使用於電腦及電腦週邊設備產品之商標，民國八
十年即向被告申請註冊，取得註冊第五三五四○四號聯合商標專用權，自一九九一年
又先後在西班牙、義大利、德國、瑞士、美國、加拿大等國家請准商標註冊，該商標
除透過報章雜誌宣傳廣告外，八十五年元月起，並以之作為網址名稱（clevo.com.tw
）提供網際網路之服務，該標章所表彰之信譽應已為一般消費者所認識。凡此有關係
人所檢送之各國商標註冊證、Asian Sources Computer Products 等報章雜誌廣告、
商品型錄等證據資料可稽。從而原告以完全相同之外文 CLEVO作為系爭審定第九二六
三二號服務標章圖樣申請註冊，並指定使用於與關係人電腦商品具關聯性之電信加值
網路傳輸、資料庫連線服務，客觀上難謂無使一般消費者對其所表彰營業服務來源或
提供者產生混淆誤信之虞，自有首揭規定之適用。是被告所為之處分，並無不合等語
。
　　理  由
按行為時商標法第七十七條準用同法第三十七條第一項第七款規定，凡服務標章圖樣
襲用他人之商標或標章有致公眾誤信之虞者，不得申請註冊。又該款之適用，指以不
公平競爭之目的，非出於自創而抄襲他人已使用之商標或標章申請註冊並有致公眾誤
信之虞者；所襲用者不以著名商標或標章而使用於同一或類似服務為限，復為同法施
行細則第五十條準用同細則第三十一條所明定。本件原告於八十五年九月十四日以「
 CLEVO」服務標章，指定使用於商品及服務分類表第三十八類之電信加值網路傳輸、
資料庫連線服務申請註冊，經被告審查核准，列為審定第九二六三二號服務標章。嗣
藍天公司以系爭服務標章有違上開商標法第七十七條準用同法第三十七條第一項第五
款、第六款、第七款、第十一款及第十三款規定，對之提出異議。被告認該服務標章
有違商標法第七十七條準用同法第三十七條第一項第七款規定。乃撤銷系爭第九二六
三二號「 CLEVO」服務標章之審定。原告循序起訴謂系爭服務標章係提供加值網路及
資料庫連線之服務，關係人既未提供加值網路之服務，且未從事資料庫連線服務，社
會大眾亦不將加值網路與資料庫連線之服務與關係人產生聯想，未有不公平競爭之情
形，既無襲用他人之商標或標章，亦無致公眾誤信之虞（詳如事實欄所載）云云。查
系爭審定第九二六三二號「 CLEVO」服務標章圖樣（如附圖一），其外文 CLEVO與據
以異議之註冊第五三五四○四號「藍天 CLEVO」圖樣（如附圖二）上之外文 CLEVO相
同，異時異地隔離觀察，有使人產生混同誤認之虞。又外文「 CLEVO」係關係人公司
外文名稱之特取部分，並為其先使用於電腦及電腦週邊設備產品之商標，民國八十年
即向被告申請註冊，取得註冊第五三五四○四號聯合商標專用權，自一九九一年又先
後在西班牙、義大利、德國、瑞士、美國、加拿大等國家請准商標註冊，該商標除透
過報章雜誌宣傳廣告外，並以之作為網址名稱（clevo.com.tw）提供網際網路之服務
，該標章所表彰之信譽應已為一般消費者所認識等情，業經被告答辯及一再訴願決定
指明，並有關係人所檢送之各國商標註冊證、Asian Sources Computer Products 各
報章雜誌廣告及商品型錄等證據資料可稽。從而，原告以完全相同之外文 CLEVO作為
系爭審定第九二六三二號服務標章圖樣申請註冊，並指定使用於與關係人電腦商品具
關聯性之電信加值網路傳輸、資料庫連線服務，客觀上難謂無使一般消費者對其所表
彰營業服務來源或提供者產生混淆誤信之虞。又商標法第三十七條第一項第七款之適
用並不以使用於同一或類似商品為限，亦如前述，而原告就其主張據以異議標章未具
顯著強度一節，復未提出確實資料以為證明，其仍執陳詞否認，委無足取。至前述關
係人於網際網路上建置首頁之日期如何，與系爭服務標章是否違反首揭商標法之規定
，並無影響。從而原處分將系爭第九二六三二號「 CLEVO」服務標章之審定撤銷及一
再訴願決定遞予維持，俱無違誤之可言。原告起訴意旨，難謂有理，應予駁回。
據上論結，本件原告之訴為無理由，爰依行政訴訟法第二十六條後段，判決如主文。
中    華    民    國     八十八      年      三      月     三十一      日
                    行 政 法 院 第 一 庭
                                審 判 長 評  事      黃  綠  星
                                         評  事      黃  合  文
                                         評  事      高  秀  真
                                         評  事      藍  獻  林
                                         評  事      黃  璽  君
右  正  本  證  明  與  原  本  無  異
                                         法院書記官  邱  彰  德
中    華    民    國     八十八      年      四      月       一        日
附圖一                               附圖二
~[G;H:\SCN\88\00000000.1;;1600]
~[G;H:\SCN\88\00000000.2;1700;1600]
